【裁判字號】    95,易,1516
【裁判日期】    950919
【裁判案由】    竊盜
【裁判全文】
臺灣臺中地方法院刑事判決              95年度易字第1516號
公  訴  人  臺灣臺中地方法院檢察署檢察官
被      告  甲○○
                    現另案於臺灣臺中監獄執行中
上列被告因竊盜等案件，經檢察官提起公訴（95年度偵字第9446
號）及聲請移送併辦（95年度偵字第10656 號），被告於準備程
序中就被訴事實為有罪之陳述，受命法官於聽取當事人之意見後
，由本院合議庭裁定以簡式審判程序審理，本院判決如下：
    主  文
甲○○行使偽造私文書，足以生損害於他人，累犯，處有期徒刑
拾月。事實欄所載之信用卡簽帳單之發卡銀行存根聯、特約商店
存根聯上，偽造「乙○○」之署押共計貳枚，及客戶收執聯壹張
，均沒收之。
    事  實
一、甲○○曾因犯贓物案件，經本院以88年度中簡字第889 號判
    處有期徒刑3 月確定；復曾因違反槍砲彈藥刀械管制條例案
    件，經本院以88年度訴字第1389號判處有期徒刑1 年2 月確
    定，上開二案經接續執行，於民國92年8 月6 日假釋付保護
    管束，於92年11月9 日保護管束期滿未經撤銷，未執行之刑
    期，視為已執行完畢。
二、詎甲○○仍不知悔改向上，竟基於意圖為自己不法所有之概
    括犯意及行使偽造私文書之犯意，先於94年1 月18日白天某
    時許，侵入台中市○○區○○路100 巷1 弄25號乙○○住處
    （侵入住宅未據告訴），徒手竊取乙○○所有之信用卡3 張
    、現金卡2 張、儲金簿5 本、印鑑1 個及印章1 個等物，得
    手後，於同日持玉山信用卡（卡號：0000000000000000號）
    ，前往位在臺中市○○路338 號伊代服飾店特約商店購買服
    飾，共計消費新台幣（下同）13,000元，佯稱為上開信用卡
    之持卡人，並在信用卡簽帳單客戶簽名欄上，偽造「乙○○
    」署押各1 枚（偽造署押1 枚，複寫2 枚，為一式三聯，分
    別是客戶收執聯、特約商店存根聯、發卡銀行存根聯，均未
    扣案。），合計3 枚，以表示持卡人乙○○本人，確認交易
    標的及金額，及向發卡銀行請求撥付消費款項予特約商店之
    意，並作為特約商店經由信用卡收單機構向發卡銀行請款之
    用，而將偽造完成之簽帳單之特約商店存根聯及發卡銀行存
    根聯，交付予前揭特約商店轉交予發卡銀行而行使之，致前
    揭特約商店人員收單後陷於錯誤，而交付所購買之服飾，以
    此方式詐得價值共計13,000元之服飾，足生損害於信用卡持
    卡人乙○○、特約商店及發卡銀行對信用卡管理之正確性，
    嗣乙○○於同日18時50分許，發現失竊盜報警處理，經警循
    線查獲。
三、甲○○復基於上述竊盜之概括犯意，於94年4 月17日白天某
    時，趁四下無人之機會，侵入丙○位在臺中市○區○○里○
    ○街160 號4 樓住處（侵入住宅未據告訴），徒手竊取丙○
    所有之現金20萬元及金飾1 組（價值5 萬元），得手後花用
    （變現）殆盡。嗣於同日15時許，丙○發現遭竊後報警處理
    ，經警方自該住處大門採得甲○○之指紋送往鑑定比對，始
    悉上情。
四、案經丙○訴由臺中市警察局第二分局報告臺灣臺中地方法院
    檢察署檢察官偵查起訴及臺中市警察局第六分局報告同署檢
    察官聲請本院併案審理。
    理  由
一、上開事實，業據被告甲○○分別於警詢、偵查中及本院審理
    時坦承不諱，核與證人簡肇志、羅燈發、告訴人丙○、被害
    人乙○○分別於警詢及偵查中所證述及指訴相符，並有信用
    卡簽帳單影本1 張、玉山銀行95年2 月8 日玉山卡（風）字
    第06012312號函1 份及失竊現場照片8 張附卷可稽，且警方
    將自告訴人丙○上述住處大門所採得之指紋，送請內政部警
    政署刑事警察局鑑驗結果，與該局檔存甲○○指紋卡之左中
    指指紋相符，亦有該局94年5 月23日刑紋字第0940001104號
    函（見中分二偵字第0940022406號卷第28頁）在卷可參，足
    見被告之自白與事實相符，本件事證明確，其犯行堪以認定
    。
二、按在信用卡背面簽名欄簽名，自形式上整體觀察，即足以知
    悉係表示信用卡之簽名者於信用卡有效期限內有權使用該信
    用卡之辨識及證明，並非依習慣或特約表示一定用意之證明
    ，性質上係屬刑法第210 條之私文書，應成立刑法第210 條
    之偽造私文書罪（最高法院93年第2 次刑事庭會議決議參照
    ）；次按持卡人在信用卡簽帳單上之客戶簽名欄簽名後交還
    特約商店，依信用卡之交易習慣，係表示持卡人確認簽帳單
    上記載之交易標的及金額，及向發卡銀行請求撥付消費款項
    予特約商店之意，並作為特約商店經由信用卡聯合處理中心
    向發卡銀行請款之用，故該簽帳單含有收據及請款單之性質
    ，屬私文書無訛。
三、按被告行為後，刑法業已修正公布，並自95年7 月1 日施行
    。修正後刑法第2 條第1 項規定：「行為後法律有變更者，
    適用行為時之法律。但行為後之法律有利於行為人者，適用
    最有利於行為人之法律」，此條規定乃與刑法第1 條罪刑法
    定主義契合，而貫徹法律禁止溯及既往原則，係規範行為後
    法律變更所生新舊法律比較適用之準據法，是刑法第2 條本
    身雖經修正，但刑法第2 條既屬適用法律之準據法，本身尚
    無比較新舊法之問題，應一律適用裁判時之現行刑法第2條
    規定以決定適用之刑罰法律，先予辨明。又本次刑法修正之
    比較新舊法，應就罪刑有關之共犯、未遂犯、想像競合犯、
    牽連犯、連續犯、結合犯，以及累犯加重、自首減輕暨其他
    法定加減原因（如身分加減）與加減例等一切情形，本於統
    一性及整體性原則，綜其全部罪刑之結果而為比較，亦有最
    高法院95年度第8 次刑庭會議決議可資參照，據此：
  (一)刑法第320 條第1 項之竊盜罪，法定刑原為得科銀元500 元
    以下罰金，刑法第339 條第1 項之詐欺取財罪，法定刑原為
    得科或併科1,000 元以下罰金，依修正後刑法施行法增訂第
    1 條之1 規定：「（第一項）中華民國94年1 月7 日刑法修
    正施行後，刑法分則編所定罰金之貨幣單位為新臺幣。（第
    二項）94年1 月7 日刑法修正時，刑法分則編未修正之條文
    定有罰金者，自94年1 月7 日刑法修正施行後，就其所定數
    額提高為30倍。但72年6 月26日至94年1 月7 日新增或修正
    之條文，就其所定數額提高為3 倍」，及刑法第33條第5 款
    修正為：「主刑之種類如下：五、罰金：新臺幣一千元以上
    ，以百元計算之」等規定觀之，依修正後之法律，刑法第32
    0 條第1 項之竊盜罪所得科處之罰金刑最高額為新臺幣15,0
    00元、最低額為新臺幣1,000 元，刑法第339 條第1 項之詐
    欺取財罪所得科處之罰金刑最高額為新臺幣30,000元，最低
    額為新臺幣1,000 元。然依被告行為時即修正前刑法第33條
    第5 款規定之罰金最低額銀元1 元計算，前開刑法第320 條
    第1 項之罰金刑之最高額為銀元5,000 元，最低額為銀元10
    元，刑法第339 條第1 項之罰金刑之最高額為銀元10,000元
    ，最低額為銀元10元，若換算為新臺幣，最高額雖與新法同
    為新臺幣15,000元、30,000元，然最低額均僅為新臺幣30元
    。因此，比較上述修正前、後之刑罰法律，自應以被告行為
    時即修正前關於科處罰金刑之法律較有利於被告。
  (二)連續犯部分：
    修正後刑法已刪除連續犯之規定，此刪除雖非犯罪構成要件
    之變更，但顯已影響行為人刑罰之法律效果，自屬法律有變
    更。被告先後二次竊盜犯行依修正前刑法本得論以連續犯之
    裁判上一罪，依修正後刑法即應分論併罰，經比較新舊法之
    結果，以修正前之刑法較有利於被告。
  (三)牽連犯部分：
    被告行為後，94年1 月7 日修正公布之刑法，自95年7 月1
    日施行，修正後之刑法刪除第55條關於牽連犯之規定。本件
    被告所犯上開竊盜、行使偽造私文書及詐欺取財等罪具有牽
    連犯之關係，依修正前即行為時之規定，應從一重之行使偽
    造私文書罪處斷；依修正後之刑法既已刪除牽連犯之規定，
    則所犯上述各罪應依數罪併罰之規定分論併罰。比較新舊法
    之規定，修正後之規定並非較有利於被告，依刑法第2 條第
    1 項之規定，應適用行為時之法律，即適用修正前刑法第55
    條牽連犯之規定。
  (四)累犯部分：
    被告行為後刑法關於累犯之規定雖經修正，惟本件被告無論
    依修正前或修正後之刑法第47條規定，均應論以累犯，對被
    告而言並無有利或不利之情形，自不生新舊法比較之問題，
    應逕依修正前刑法第47條之規定。
  (五)綜合上述各條文修正前後之比較，揆諸前揭最高法院決議及
    修正後刑法第2 條第1 項前段、但書所規定之「從舊從輕」
    原則，綜其全部罪刑之比較，自應一體適用被告行為時之法
    律，即修正前刑法之相關規定予以論處。
四、被告甲○○竊取被害人乙○○所有上述印章、信用卡等財物
    ，及竊取告訴人丙○所有之現金及金飾等財物，係犯刑法第
    320 條第1 項之竊盜罪；被告持該乙○○所有上述信用卡，
    前往上揭特約商店進行消費，並在簽帳單上，偽造「乙○○
    」之署押後，並進而持以行使主張該內容，致使特約商店人
    員陷於錯誤，而交付其所購買之財物之行為，係犯刑法第21
    6 條、第210 條之行使偽造私文書罪、第339 條第1 項之詐
    欺取財罪。被告偽造私文書之低度行為為行使之高度行為所
    吸收，不另論罪；被告先後二次竊盜犯行，時間緊接，所犯
    構成要件相同，顯係基於概括犯意而為，應依修正前刑法第
    56條連續犯之規定，論以連續竊盜罪。檢察官雖未就被告前
    述事實欄二所載之竊盜及偽造私文書等犯行提起公訴，惟此
    部分與被告經起訴有罪之犯行，分別具有連續犯、或牽連犯
    之裁判上一罪關係，為起訴效力所及，且經檢察官移送併案
    審理，本院自應併予審理，併此敘明。又被告所犯竊盜罪、
    行使偽造私文書罪、詐欺取財罪間，有方法結果之牽連關係
    ，應依修正前刑法第55條牽連犯之規定，從一重罪之行使偽
    造私文書罪處斷。被告曾因犯贓物案件，經本院以88年度中
    簡字第889 號判處有期徒刑3 月確定；復因違反槍砲彈藥刀
    械管制條例案件，經本院以88年度訴字第1389號判處有期徒
    刑1 年2 月確定，上開二案經接續執行，於92年8 月6 日假
    釋付保護管束，於92年11月9 日保護管束期滿未經撤銷，未
    執行之刑期，視為已執行完畢，有臺灣高等法院被告前案紀
    錄表附卷為憑，其於有期徒刑執行完畢後，5 年內再犯有期
    徒刑以上之罪，為累犯，應依修正前刑法第47條之規定加重
    其刑。爰審酌被告不思以正當方法賺錢花用，竟連續竊取告
    訴人及被害人乙○○之前揭財物，危害社會治安及民眾財產
    安全非淺，並冒用被害人乙○○之名義盜刷信用卡購物，嚴
    重破壞信用卡制度之金融交易秩序，損及發卡銀行及真正持
    卡人之權益，迄今仍未賠償玉山銀行、告訴人及被害人乙○
    ○之損失，及犯後坦承犯行，態度尚可等一切情狀，量處如
    主文所示之刑。
五、按被告用以詐欺取財之偽造書類，既已交付於被害人收受，
    則該物非屬被告所有，除偽造書類上偽造之印文、署押，應
    依刑法第219 條予以沒收外，依同法第38條第3 項之規定，
    即不得再對各該書類諭知沒收（最高法院43年台上字第747
    號判例意旨可資參照）。查被告於上開信用卡簽帳單客戶簽
    名欄上（1 式3 聯，分別是客戶收執聯、特約商店存根聯、
    發卡銀行存根聯），偽造「乙○○」署押各1 枚，共計3 枚
    ，該信用卡簽帳單之發卡銀行存根聯、特約商店存根聯，已
    分別交付該特約商店及發卡銀行收受，均已非被告所有，自
    不應另為沒收之諭知，惟該特約商店存根聯及發卡銀行存根
    聯上偽造之「乙○○」之署押各1 枚，雖未扣案，但無證據
    證明確實不存在，不問屬於犯人與否，仍應依刑法第219 條
    之規定予以宣告沒收。未扣案之客戶收執聯1 張，係被告行
    使偽造私文書犯罪所取得之物，爰依刑法第38條第1 項第3
    款規定宣告沒收。至於前述客戶收執聯上所偽造「乙○○」
    之署押1 枚，因該偽造之客戶收執聯，業經宣告全部沒收，
    已如前述，爰不就該部分偽造之署押另予諭知沒收，附此敘
    明。
據上論斷，應依刑事訴訟法第273 條之1 第1 項、第299 條第1
項前段，刑法第2 條第1 項前段，修正前刑法第56條，刑法第32
0 條第1 項、第216 條、第210 條、第339 條第1 項，修正前刑
法第55條、第47條，刑法第219 條，第38條第1 項第3 款，判決
如主文。
中    華    民    國    95    年    9     月    19    日
                        刑事第三庭  法  官  楊萬益
上正本證明與原本無異。
如不服本判決，應於送達後十日內向本院提出上訴狀（須附繕
本），上訴於台灣高等法院台中分院。
                                    書記官  李國敬
中    華    民    國    95    年    9     月    19    日
附錄本判決論罪法條：
刑法第三百二十條第一項：
意圖為自己或第三人不法之所有，而竊取他人之動產者，為竊盜
罪，處五年以下有期徒刑、拘役或五百元以下罰金。
刑法第二百十條：
偽造、變造私文書，足以生損害於公眾或他人者，處五年以下有
期徒刑。
刑法第二百十六條：
行使第二百十條至第二百十五條之文書者，依偽造、變造文書或
登載不實事項或使登載不實事項之規定處斷。
刑法第二百十九條：
偽造之印章、印文或署押，不問屬於犯人與否，沒收之。
刑法第三百三十九條：
意圖為自己或第三人不法之所有，以詐術使人將本人或第三人之
物交付者，處五年以下有期徒刑、拘役或科或併科一千元以下罰
金。
以前項方法得財產上不法之利益或使第三人得之者，亦同。
前二項之未遂犯罰之。


司法院資訊處製作；財團法人民間司法改革基金會備份。
